臺灣嘉義地方法院刑事判決　　　　　　　　　　　　　九十一年度易字第一五四號
　　公　訴　人　臺灣嘉義地方法院檢察署檢察官
　　被　　　告　乙○○
右列被告因過失致死案件，經檢察官提起公訴（九十一年度偵字第七八八號），本院
判決如左：
    主  文
乙○○因過失致人於死，處有期徒刑伍月，如易科罰金，以佰元折算壹日。緩刑貳
年。
    事  實
一、乙○○於民國九十年十月十九日十八時五十四分許，騎乘車牌號碼ＨＥＩ─四九
    ０號重型機車沿嘉義縣大林鎮○○路由北往南方向行駛，行經中正路三四五號前
    道路處，原應注意車前狀況，並隨時採取必要之安全措施，以防止發生危險事故
    ，而當時天氣晴、夜間有照明、直線道路、道路乾燥，並無不能注意之情事，竟
    疏於注意車前狀況，仍貿然行駛。適有行人邱陳玉愛由西向東穿越馬路，亦未注
    意左側來車，致在快車道為乙○○所騎乘之重型機車撞擊倒地，受有頭部外傷，
    顱腦損傷內出血之傷害而當場死亡。
二、案經臺灣嘉義地方法院檢察署檢察官相驗後自動檢舉及邱陳玉愛之子甲○○訴由
    嘉義縣警察局民雄分局報請臺灣嘉義地方法院檢察署檢察官偵查起訴。
    理  由
一、右開犯罪事實，業據被告乙○○坦承不諱，且有道路交通事故調查報告表一紙及
    照片二十幀附卷可稽。又被害人邱陳玉愛因此受有頭部外傷、顱腦損傷內出血之
    傷害而當場死亡乙情，亦經臺灣嘉義地方法院檢察署檢察官督同法醫相驗屬實，
    製有勘驗筆錄、相驗屍體證明書、驗斷書在卷可憑。按汽車行駛時，駕駛人應注
    意車前狀況，並隨時採取必要之安全措施；而依上揭道路交通事故調查報告表所
    示，當時當時天氣晴、夜間有照明、直線道路、道路乾燥，並無不能注意之情事
    ，亦有上開道路交通事故調查報告表可稽，被告竟疏未注意及此，致撞及被害人
    ，被告自有過失，雖被害人穿越道路，未注意左側來車，為本件車禍之肇事主因
    ，仍無卸被告之責。又本案經送請台灣省嘉雲南區車輛行車事故鑑定委員會鑑定
    ，亦同此見解，有該委員會九十一年一月三日嘉鑑字第九０一四七０號函及所附
    之鑑定意見書在卷足憑。再被害人如前所述，係因本件車禍而死亡，則被告過失
    之過失行為與被害人之死亡間，具有相當因果關係。本件事證明確，被告之犯行
    應堪認定。
二、核被告所為係犯刑法第二百七十六條第一項之過失致死罪。查道路交通管理處罰
    條例第八十六條第一項所指之汽車駕駛人，係包括機車駕駛人在內，此觀乎道路
    交通安全規則第二條第一款、第三條第六款規定機器腳踏車為汽車之一種，及道
    路交通管理處罰條例、道路交通安全規則，有關機車行車之規定，均規定於汽車
    章內自明。是被告在快車道上依規定駕車行駛，因被害人不依規定，擅自進入快
    車道而肇事，應依道路交通管理處罰條例第八十六條第二項規定，減輕其刑。至
    被告於車禍發生後經抽血檢驗結果，其血液中酒精濃度為14.61mg/dl，換算成呼
    氣中所含酒精濃度為０‧０六每公升毫克（換算式為14.61mg/dl÷2300＝
    0.006mg/dl＝0.06mg/l），固足認被告有「酒後駕車」之情，然刑法上所謂「服
    用酒類不能安全駕駛動力交通工具」，觀察重點在於酒精對駕駛人在交通工具高
    速動力運轉狀況下維持身心整體應變能力的影響，而酒精對於人體的影響，在經
    驗科學上並不限於徹底麻醉身心，當血液酒精濃度（一般為呼氣酒精濃度的二千
    一百倍到二千三百倍）過高而造成酒精中毒時，即使只是每百毫升一百毫克也已
    足可影響駕駛安全。關於這項自然科學上所肯定的客觀實驗數據，法務部曾於八
    十八年五月十日邀集行政院衛生署、中央警察大學等相關專業機構研商確認，並
    取呼氣酒精濃度每公升零點五五毫克的近似數值為個案事實認定參考，以法八十
    八檢字第一六六九號函行文所屬機關供作刑事訴追依據，所採測定基準並不違背
    公知的經驗法則。如果根據通常生活上的客觀經驗已不能確保駕駛人穩定而有效
    地操控動力交通工具，自屬法律所要規範的對象，與駕駛人有無喝醉、神智是否
    清楚均無必然關連。本件被告經測得血液酒精濃度折算為呼氣酒精濃度僅為每公
    升０‧０六毫克，尚不能認其已符合道路交通管理處罰條例第八十六條第一項規
    定之「酒醉駕車」之加重條件，併此敘明。爰審酌被告因其過失行為造成被害人
    死亡，所生之危害非輕，然其為肇事次因，及其肇事後業與被害人家屬達成和解
    ，此有嘉義縣大林鎮調解委員會調解筆錄影本在卷可參，及其犯後坦承犯行之態
    度等一切情狀，判處如主文所示之刑，並諭知易科罰金折算標準，以示懲儆。又
    查被告前未曾受有期徒刑以上刑之宣告，有臺灣嘉義地方法院檢察署刑案資料查
    註紀錄表、臺灣高等法院被告全國前案紀錄表各一份在卷可參，被告事後坦認犯
    行，深表悔悟，並已與被害人家屬達成和解，其因一時過失，初罹刑典，經此偵
    查審判，當知所警惕，信無再犯之虞，本院認為其所宣告之刑，以暫不執行為適
    當，並予宣告緩刑二年，以啟自新。
據上論斷，應依刑事訴訟法第二百九十九條第一項前段，，刑法第二百七十六條第一
項、第四十一條第一項前段、第七十四條第一款，道路交通管理處罰條例第八十六條
第二項，罰金罰鍰提高標準條例第一條前段、第二條，判決如主文。
本案經檢察官游悅晨到庭執行職務。
中      華      民      國    九十一    年      五      月    二十九    日
                                      臺灣嘉義地方法院刑事第二庭
                                          法  官   羅  秀  緞
右正本證明與原本無異。
如不服本判決，應於判決送達後十日內，向本院提出上訴狀。
中      華      民      國    九十一    年      五      月    二十九    日
                                          書記官   呂  權  芳
附錄法條：
刑法第二百七十六條第一項
因過失致人於死者，處二年以下有期徒刑、拘役或二千元以下罰金。
